【裁判字號】    99,交聲,644
【裁判日期】    990830
【裁判案由】    違反道路交通管理處罰條例聲明異議
【裁判全文】
臺灣士林地方法院交通事件裁定         99年度交聲字第644號
原處分機關  交通部公路總局臺北區監理所蘆洲監理站
異  議  人
即受處分人  甲○○
上列異議人即受處分人因違反道路交通管理處罰條例案件，對於
交通部公路總局臺北區監理所蘆洲監理站於民國99年3 月26日所
為之處分（原處分案號：北縣蘆字第裁46-C00000000號），聲明
異議，本院裁定如下：
    主  文
原處分撤銷。
發回交通部公路總局臺北區監理所蘆洲監理站。
    理  由
一、按當場舉發者，應填記駕駛人或行為人姓名、性別、出生年
    月日、地址、身分證統一編號及車主姓名、地址、車牌號碼
    、車輛種類。被查獲之駕駛人或行為人為受處分人時，應於
    填記通知單後將通知聯交付該駕駛人或行為人簽名或蓋章收
    受之；拒絕簽章者，仍應將通知聯交付該駕駛人或行為人收
    受，並記明其事由及交付之時間；拒絕收受者，應告知其應
    到案時間及處所，並記明事由與告知事項，視為已收受，違
    反道路交通管理事件統一裁罰標準及處理細則第11條第1 項
    第1 款有明文規定。復按違反道路交通管理事件，行為人認
    為舉發之事實與違規情形相符者，得於接獲通知單後，親自
    或委託他人持該通知單，得不經裁決向指定之處所，逕依裁
    罰基準執行並繳納罰鍰結案；違反道路交通管理事件行為人
    ，未依規定自動繳納罰鍰，或未依規定到案聽候裁決，處罰
    機關應依基準表於通知單送達且逾越應到案期限六十日後之
    三個月內，逕行裁決之，違反道路交通管理事件統一裁罰標
    準及處理細則第48條第1 項及第44條第1 項亦有明文。故依
    上開規定，舉發違反道路交通管理事件通知單（下稱舉發通
    知單）應先由舉發機關送達受處分人，如駕駛人或行為人經
    當場舉發而拒絕簽章者，仍應將通知聯交付該駕駛人或行為
    人收受，並記明其事由及交付之時間，使受處分人得以知悉
    應到案日期、處所以聽候裁決並陳述意見，或在指定到案聽
    候裁決前，逕以最低處罰標準在限期內自動繳納罰款。倘受
    處分人復未自動繳納罰鍰或未到案聽候裁決，處罰機關始得
    依違反道路交通管理事件統一裁罰基準表逕行裁決之，如舉
    發通知單未經合法送達受處分人，處罰機關即逕行裁決，其
    裁決程序即非合法。
二、原處分意旨略以：受處分人甲○○於民國98年12月4 日21時
    17分許，騎乘車牌號碼為KYZ-007 號重型機車，行經臺北縣
    三重市○○路274 巷口時，為臺北縣政府警察局三重分局長
    泰派出所員警當場查獲有「闖紅燈」之違規，依道路交通管
    理處罰條例第53條第1 項之規定掣單舉發。嗣原處分機關以
    受處分人有「駕車行經有燈光號誌管制之交叉路口闖紅燈」
    之違規事證明確，而受處分人未依規定自動繳納罰鍰，亦未
    依規定到案聽候裁決，依道路交通管理處罰條例第53條第1
    項、第63條第1 項（漏引第3 款，應予補充）之規定，裁處
    新臺幣（下同）2,700 元之罰鍰，並記違規點數3 點。
三、異議意旨略以：伊並未收到舉發通知單，原處分機關逕予提
    高罰鍰額裁決，請求撤銷原處分等語。
四、經查：
（一）關於本件舉發通知單為受處分人當場拒絕簽章之事實，業
      據臺北縣政府警察局三重分局99年4 月16日北縣警重交裁
      字第0990017410號函覆明確（本院卷第9 頁），核與該舉
      發通知單上收受通知聯者簽章欄位記載「拒簽」字樣相符
      （本院卷第3 頁下方），復為受處分人所不爭執，自堪信
      為真正。
（二）雖本院嗣向臺北縣政府警察局三重分局函詢上開舉發通知
      單送達受處分人之時間，據覆略以：據值勤警員乙○○陳
      述，舉發通知聯因甲○○（即受處分人）拒絕簽名，而該
      舉發單渠有收執等語，有該局99年6 月24日北縣警重交申
      字第0990030363號函在卷可佐（本院卷第23頁），然受處
      分人堅決否認當場有收受上開舉發通知單，並於99年6 月
      8 日本院訊問時供稱：「伊當場沒有拿到舉發通知單，該
      舉發通知單也沒有寄到伊家，過沒多久，伊就收到裁決書
      」、「舉發員警說如果伊拒簽，他會直接把裁決書寄到伊
      家，舉發通知單他已經拿回去了，講完他們二人就走了，
      舉發員警當時也未告知伊何時到案及到案處所」等語（本
      院卷第18頁）。且證人即舉發警員乙○○於99年6 月8日
      本院訊問時亦證述：「伊沒有什麼印象受處分人有沒有收
      舉發通知單，只記得有這件闖紅燈的事」、「伊是知道有
      一件當事人當時沒有收，事後跑來跟伊要紅單，伊不知道
      是不是本件」、「如果當事人不收舉發通知單，伊會拿回
      分局交給裁決室處理」、「如果民眾拒簽的話，伊也不會
      再向他說明何時到案、到案處所」等語（見本院卷第17至
      18頁），參酌本件舉發通知單上並任何關於「駕駛人拒絕
      簽章，已將通知聯交付行為人收受，並記明其事由及交付
      之時間」之記載內容，應認本件舉發員警於受處分人拒絕
      簽章時，並未依前開違反道路交通管理事件統一裁罰標準
      及處理細則第11條第1 項之規定，將舉發通知單之通知聯
      交付受處分人收受，並記明其事由及交付之時間。因此，
      受處分人辯稱當場未收受上開舉發通知單等語，堪以採信
      。本件受處分人既未收受上開舉發通知單，且舉發員警復
      未告知受處分人之應到案時間及處所，則受處分人自無從
      依該舉發通知單所指定之時間前往指定處所聽候裁決並陳
      述意見，或在指定聽候裁決前，逕以最低處罰標準在限期
      內自動繳納罰款。因此，本件舉發通知單之送達程序顯非
      合法，亦不因嗣後原處分機關送達裁決書予受處分人而生
      補正之效果，依程序優先於實體原則，應由原舉發機關依
      法另向受處分人為合法送達後，再予衡量是否裁罰，始為
      適法。
五、綜上，原舉發機關就本件舉發通知單未合法送達予受處分人
    收受，原處分機關逕依上開道路交通管理處罰條例及違反道
    路交通管理事件統一裁罰基準及處理細則之規定予以裁罰，
    容有違誤，受處分人以未收受舉發通知單為由聲明異議，為
    有理由，應由本院將原處分撤銷，並由原處分機關另行依法
    處理。
六、據上論斷，依道路交通案件處理辦法第20條前段，裁定如主
    文。
中    華    民    國    99    年    8     月    30    日
                  交通法庭法  官  林政佑
以上正本證明與原本無異
如不服本裁定應於送達後5日內向本院提出抗告狀
                          書記官  蔡昀潔
中    華    民    國    99    年    8     月    30    日

司法院資訊處製作；財團法人民間司法改革基金會備份。
